【裁判字號】    90,交上易,1614
【裁判日期】    901120
【裁判案由】    過失傷害
【裁判全文】
臺灣高等法院臺南分院刑事判決         九十年度交上易字第一六一四號      Ｃ
      上  訴  人
      即  被  告  丙  ○  ○
      選任辯護人  楊  清  安  律師
右上訴人因過失傷害案件，不服臺灣臺南地方法院九十年度交易字第七六號中華民國
九十年八月二十八日第一審判決（起訴案號：臺灣臺南地方法院檢察署九十年度偵字
第六七七號），提起上訴，本院判決如左：
      主      文
上訴駁回。
      事      實
一、丙○○係南青貨運股份有限公司之司機，以駕駛為業，係從事業務之人，於八十
    九年七月二十日下午三時三十分許，駕駛車牌號碼ＪＡ─四二０號曳引車，沿臺
    南縣永康市○○○路由東向西方向行駛（檢察官起訴書誤繕為由北往南方向行駛
    ），途經該路與中華路設有行車管制號誌之交岔路口，時值燈號由紅燈變換為直
    行箭頭綠燈及左轉箭頭綠燈，其本應注意汽車行駛至交岔路口，其行進、轉彎，
    應遵守燈光號誌之指示，且轉彎車應讓直行車先行，而依當時日間自然光線、路
    面乾燥無缺陷、道路上未有任何障礙物、視距復屬良好等情形以觀，客觀上亦無
    不能注意之情事，其竟疏於注行車管制號誌之燈光號誌，並未顯示右轉箭頭綠燈
    ，即貿然右轉向北方行駛。適有甲○○騎乘車牌號碼ＧＥＺ─０九九號重型機車
    ，附載乙○○，沿同向慢車道行駛至上址，見行行車管制號誌由紅燈變換為直行
    箭頭綠燈及左轉箭頭綠燈，方起步直行，丙○○因有前述過失，其所駕駛之曳引
    車右保險桿擦撞甲○○騎乘之機車，乙○○旋自機車上滾落路旁，甲○○則連同
    機車夾壓於曳引車右前輪拖行，經在場不詳姓名路人目擊併高聲呼喊，丙○○始
    察覺有異而停車，致乙○○則受有右下肢嚴重剝皮性撕裂外傷併左足撕裂傷等傷
    害；甲○○受有右肱骨踝及右尺骨開放性骨折、右下肢外傷性摩擦性皮膚缺損、
    右上肢外傷性截斷併肱動脈斷裂及臂叢神經麻痺及五十Ｘ二十公分軟組織缺損，
    造成右手肘以下肢體功能喪失之重傷害及右下肢外傷性摩擦性皮膚缺損等傷害。
二、案經甲○○、乙○○訴由臺南縣警察局永康分局報請臺灣臺南地方法院檢察署檢
    察官偵查起訴。
      理      由
一、訊之上訴人即被告丙○○固坦承於右揭時、地，駕駛曳引車擦撞甲○○騎乘機車
    ，致甲○○、乙○○受有傷害之事實，惟矢口否認有何過失傷害之犯行，辯稱：
    伊在交岔路口停紅燈，看到燈號變換為直行及右轉的綠燈，伊就右轉，車子剛起
    動，伊覺得車子方向盤怪怪的，準備要將車輛靠道路右邊停靠時，就民眾跑出來
    告訴伊，伊的車子輪胎拖著機車，伊就停車下來看，看到告訴人倒在前輪，為了
    救人，就倒車再將車子停靠路旁，又被害人之身心障礙手冊只是輕度肢殘，是否
    已達重傷害，且原審判決量刑太重云云。
二、經查：
  (一)右揭犯罪事實，業據告訴人甲○○、乙○○於警訊時及偵審中指訴綦詳，復有臺
    南縣警察局道路交通事故調查報告表一紙及車輛行車事故現場蒐證照片十八張附
    卷可稽。又告訴人乙○○、甲○○因本件車禍，使乙○○受有右下肢嚴重剝皮性
    撕裂外傷併左足撕裂傷之普通傷害；甲○○受有右肱骨踝及右尺骨開放性骨折、
    右下肢外傷性摩擦性皮膚缺損、右上肢外傷性截斷併肱動脈斷裂及臂叢神經麻痺
    及五十Ｘ二十公分軟組織缺損，造成右手肘以下肢體功能喪失，右上肢機能毀敗
    之重傷害，亦有財團法人奇美醫院九十年三月一日（九十）奇醫字第一０七七號
    函、病情摘要、病歷各二份、診斷證明書四張；及九十年十一月八日（九十）奇
    社字第五五六一號函送病情摘要一份在卷足資佐證。被害人甲○○右手肘約十五
    度屈曲功能而已，前臂嚴重變形，手部全無功能，有上述病情摘要可佐，至於身
    心障礙手冊殘障等級乃保險公司（或勞保）之分類等級，自不能影響刑法上重傷
    害之法律評價，併此敘明。
  (二)按汽車行駛至交岔路口，其行進、轉彎，應遵守燈光號誌之指示，遇有交通警察
    指揮與燈光號誌並用時，以交通警察之指揮為準，且轉彎車應讓直行車先行，道
    路交通安全規則第一百零二條第一項第一款、第六款分別定有明文。經查被告丙○○於警訊時供稱：「我當時是行駛於中正南路到達中華路口時，適逢紅燈靜止
    ，待綠燈通行後，我依指示右轉行駛於中華路。以車輛當時動態是我開車起步的
    時侯」（詳見八十九年七月二十日警訊筆錄），惟被告行車管制號誌燈號態樣並
    未清楚表示，復於原審審理時供稱：「．．那時我所看到的燈號是直行及右轉，
    ．．」，並繪製燈號圖樣。然經原審依履勘肇事現場之行車管制號誌燈號及計算
    其燈號變換時間，該行車管制號誌燈面，為橫排五燈面，由左至右依次為圓形紅
    燈、圓形黃燈、左轉箭頭綠燈、直行箭頭綠燈、右轉箭頭綠燈。其燈號變換次序
    及時間為：僅紅燈亮起，時間持續二十四秒；繼紅燈及右轉箭頭綠燈同時亮起，
    時間持續二十三秒；繼右轉箭頭綠燈燈號熄滅，僅紅燈亮，時間持續四秒；繼紅
    燈熄滅改直行箭頭綠燈及左轉箭頭綠燈同時亮起，時間持續四十秒；繼左轉箭頭
    綠燈燈號熄滅，改直行轉箭頭綠燈及右轉箭頭綠燈亮起，時間持續二十八秒；繼
    直行箭頭綠燈及右轉箭頭綠燈均熄滅，改僅黃燈亮起，時間持續五秒；繼黃燈熄
    滅，僅紅燈亮起，循序運轉，此有刑事勘驗筆錄，及照片九張在卷可按。並據肇
    事現場行車管制號誌燈號變換次序運轉方式，僅紅燈亮滅後，繼之燈號僅有二種
    ，一是紅燈及右轉箭頭綠燈同時亮起；一是直行箭頭綠燈及左轉箭頭綠燈同時亮
    起，是認告訴人甲○○於警訊及原審審理時均指稱其於交岔路口，因紅燈而停止
    ，待見直行箭頭綠燈及左轉箭頭綠燈亮起方直行等語，與勘驗現場之行車管制號
    誌燈號循序運轉方式相符，足證肇事時被告行車方向之行車管制號誌燈號，應是
    顯示直行箭頭綠燈及左轉箭頭綠燈。而被告丙○○所辯，顯與肇事現場之行車管
    制號誌燈號循序運轉方式岐異，應係臨訟卸責之詞，不足採信。
  (三)又依上述道路交通事故調查報告表所載，事發當時日間自然光線、路面乾燥無缺
    陷、道路上未有任何障礙物、視距復屬良好等情況判斷，被告並無不能注意之情
    事，其竟疏於注意行車管制號誌燈號，且於右轉彎時未讓直行車先行，即貿然右
    轉，顯見被告之上開駕駛行為，應有過失。又被告過失行為與告訴人甲○○、乙○○之傷害間復具有相當因果關係。本件事證明確，被告犯行堪予認定，應予依
    法論科。
三、查被告丙○○係南青貨運股份有限公司之司機，以駕駛為業，係從事業務之人，
    其駕駛曳引車與告訴人甲○○、乙○○騎乘之機車發生碰撞，而致告訴人乙○○
    受傷，核其所為，應係犯刑法第二百八十四條第二項前段業務過失傷害罪；致告
    訴人甲○○受傷，係犯刑法第二百八十四條第二項後段業務過失重傷害罪。被告
    於同一時地，一行為而觸犯上開二罪名，為想像競合犯，應依刑法第五十五條之
    規定從一重之業務過失重傷害罪處斷。
四、原審以被告罪證明確，因予適用刑法第二百八十四條第二項前段、第五十五條，
    罰金罰鍰提高標準條例第一條前段規定，並審酌被告之生活狀況、品行、智識程
    度，及被告未依行車管制號誌違規右轉，被告過失程度非輕，告訴人就本件車禍
    並無過失責任，而告訴人甲○○所受如事實欄所在之傷勢，確屬嚴重，被告犯罪
    後否認犯行，且因告訴人二人請求被告賠償新臺幣（下同）七百餘萬元，被告僅
    能支付一百五十萬元，至迄未與告訴人達成民事和解等一切情狀，量處有期徒刑
    八月，以資懲儆。本院經核原判決認事用法，具無不合，量刑亦稱允當。被告上
    訴意旨，仍執前詞，指摘原判決不當，為無理由，應予駁回。
據上論斷，應依刑事訴訟法第三百六十八條，判決如主文。
本案經檢察官劉榮堂到庭執行職務。
中    華    民    國      九十      年      十一      月      二十      日
                                  臺灣高等法院臺南分院刑事第五庭
                                      審判長法官  茆    臺    雲
                                            法官  董    武    全
                                            法官  李    文    福
右正本證明與原本無異。
不得上訴。
                                      法院書記官  李    良    倩
中    華    民    國      九十      年      十一      月 二十一     日
附錄法條：
刑法第二百八十四條第二項：從事業務之人，因業務上之過失傷害人者，處一年以下
                          有期徒刑、拘役或一千元以下罰金，致重傷者，處三年
                          以下有期徒刑、拘役或二千元以下罰金。


司法院資訊處製作；財團法人民間司法改革基金會備份。
